【裁判字號】    95,訴,588
【裁判日期】    950913
【裁判案由】    違反電信法
【裁判全文】
臺灣基隆地方法院刑事判決               95年度訴字第588號
公  訴  人  臺灣基隆地方法院檢察署檢察官
被      告  乙○○
上列被告因違反電信法案件，經檢察官提起公訴（95年度偵字第
2208號），被告並為有罪陳述，本院合議庭乃裁定由受命法官獨
任以簡式審判程序進行審理，並判決如下：
    主  文
乙○○連續意圖為自己不法之利益，以無線方式，盜用他人電信
設備通信，處有期徒刑肆月，如易科罰金，以銀元佰元即新臺
幣玖佰元折算壹日。
    事  實
一、乙○○基於意圖為自己不法利益之概括犯意，自民國94年9
    月24日上午9 時起，至94年9 月30日晚間8 時55分止，多次
    利用蔡祐翔至其住處作客而疏未注意之機會，自蔡祐翔之行
    動電話中，抽取蔡祐翔持有、蔡祐翔祖母甲○○申辦，門號
    為「0000000000」之SIM 卡電信設備（用畢即還，無竊盜故
    意暨為自己不法所有之意圖），再將之插入自己之NOKIA 行
    動電話（型號：6230I ；序號：000000000000000 ），持自
    己所有，序號為「000000000000000 」之NOKIA 行動電話暨
    甲○○申辦，門號為「0000000000」之電信設備撥接網路遊
    戲之儲值門號「0000000000000 」，向提供「0000000000」
    電信設備之電信系統業者即遠傳電信股份有限公司（以下簡
    稱「遠傳電信公司」）傳送訊息，使遠傳電信公司之通信系
    統陷於錯誤，誤認上開各次撥接均係由甲○○或甲○○許可
    之人所為，並進而提供撥接服務，共計1,281 通。乙○○則
    連續以此無線方式盜用門號「0000000000」之電信設備，詐
    得免費使用該電信設備之財產上不法利益（通信免繳納電話
    費用之財產上不法利益），總計新臺幣（下同）33,921元，
    俾向中華國際通訊網路股份有限公司辦理其所登錄之網路遊
    戲「輕鬆打麻將」儲值（電話1 通28元者，可儲值2,500 點
    ；電話1 通25元者，可儲值2,300 點），使甲○○及遠傳電
    信公司受有損害。嗣因遠傳電信公司見其撥接情節可疑，遂
    於94年9 月30日晚間10時左右，電話聯絡甲○○，經甲○○
    報警究辦，員警始循線查獲上情。
二、案經基隆市警察局第一分局移送臺灣基隆地方法院檢察署檢
    察官偵查起訴。
    理  由
壹、程序事項
    查本案被告乙○○所犯者非為死刑、無期徒刑、最輕本刑為
    三年以上有期徒刑之罪或高等法院管轄第一審案件，其於準
    備程序進行中，先就被訴事實為有罪之陳述，經告知其簡式
    審判程序之旨，並聽取公訴人、被告之意見後，本院業已依
    刑事訴訟法第二百七十三條之一第一項規定，裁定由受命法
    官獨任以簡式審判程序進行本案之審理。
貳、實體事項
一、證據能力
    「被告以外之人於審判外之言詞或書面陳述，除法律有規定
    者外，不得作為證據」之規定，於法院以簡式審判程序處刑
    者，不適用之。刑事訴訟法第一百五十九條第二項前段定有
    明文。乃不受傳聞證據法則拘束之例外性規定。準此，本案
    相關證人於審判外之言詞或書面陳述，倘查無不得作為本案
    審判依據之其他情事，復業經本院踐行證據調查之合法程序
    ，就令係屬傳聞（審判外之陳述），核其自猶可據為本案審
    判之證據。合先指明。
二、事實認定
    上揭事實業據被告乙○○於本院審理時坦承在卷，並經證人
    即被害人甲○○於警詢中；證人蔡祐翔於偵查中證述明確，
    且有門號「0000000000」電信設備之電信費用帳單節本、門
    號「0000000000」電信設備暨序號「000000000000000 」行
    動電話之撥接通聯紀錄、序號「000000000000000 」行動電
    話之序號照片在卷暨被告所有，序號為「000000000000000
    」之NOKIA 行動電話1 支扣案可佐，堪認被告於本院審理時
    之任意性自白，與事實相符，可以採信。綜上所陳，本案事
    證明確，被告如本判決事實欄所載之違反電信法犯行，堪可
    認定，應依法論科。
三、論罪科刑
  (一)核被告所為，係犯電信法第五十六條第一項之盜用他人電信
    設備通信罪。按電信法第五十六條第一項之罪，以意圖為自
    己或第三人不法之利益，使用有線、無線或其他電磁方式，
    盜接或盜用他人電信設備通信者為要件。本罪之處罰詐得免
    繳電信通信費用之不法利益規定，乃刑法詐欺得利罪之特別
    法，依特別法優於普通法之原則，自毋庸再論以刑法詐欺得
    利罪（最高法院88年度臺非字第43號判決意旨參照；另最高
    法院88年度第一次刑事庭會議參照）；且按本罪構成要件所
    稱以有線、無線或其他電磁方式，盜接或盜用他人電信設備
    通信者，並不限於以盜拷他人行動電話之序號、內碼等資料
    於自己之手機內，為盜用之唯一方式，其他諸如：利用他人
    住宅內之有線電話，盜打他人電話為通信行為；或在住宅外
    之電話接線箱內，盜接他人之有線電話線路，以自己之電話
    機盜打他人電話為通信行為；或意圖為自己不法之所有，竊
    取他人之行動電話手機，進而為盜打通信之行為；或僅以使
    用竊盜之意思，擅取他人行動電話手機為盜打通信之行為等
    ，不一而足，皆成立本罪（最高法院88年度第一次刑事庭會
    議參照）。再查電信法第五十六條第一項之規定（以下均簡
    稱「本法」）本身，無論觀其構成要件，抑其法律效果，固
    因俱無變動，而無法律變更暨新舊法律比較之可言；惟因本
    法之罰金刑僅規定「得併科新臺幣一百五十萬元以下罰金」
    ，是其最低數額之宣告，即應回歸適用刑法第三十三條第五
    款之總則規定限制。又被告行為後，刑法第三十三條第五款
    所定之罰金刑最低數額，業於94年2 月2 日修正公布，並自
    95年7 月1 日開始施行；茲依修正前刑法第三十三條第五款
    「罰金：（銀元）1 元以上。」暨現行法規所定貨幣單位折
    算新臺幣條例第二條所定折算比例而為換算，本法之罰金最
    低額度本應為銀元1 元即新臺幣3 元。乃依修正後刑法第三
    十三條第五款規定，即「罰金：新臺幣1,000 元以上，以百
    元計算之。」本法之罰金最低額度業已提高為新臺幣1,000
    元。據此而為比較適用，修正後刑法第三十三條第五款之規
    定，顯然較不利於被告，本諸刑法第二條第一項所揭櫫之「
    從舊從輕」原則，本法有關罰金刑之宣告，自仍應適用修正
    前刑法第三十三條第五款規定，以銀元1 元即新臺幣3 元為
    其所得宣告之最低數額（最高法院95年度第八次刑事庭會議
    決議三(一)1.參照）。
  (二)查被告行為後，刑法業已廢除「連續犯」應論以一罪之規定
    ；又連續數行為而犯同一之罪名，倘均在新法施行前者，於
    新法施行後，亦應依刑法第二條第一項之規定，適用最有利
    於行為人之法律（最高法院95年度第八次刑事庭會議決議五
    (四)參照）。茲以本案情節而論，被告如本判決事實欄所載之
    前後多次盜用他人電信設備撥接之行為，均時間緊接，手法
    相類，所犯復係構成要件相同之法條罪名，顯係基於概括犯
    意而反覆為之，兼以其前後多次盜用他人電信設備撥接之行
    為，均係在刑法廢除「連續犯」規定以前之所犯，按諸修正
    前刑法第五十六條規定，本應依連續犯之規定論以一罪，較
    之新法刪除連續犯規定而應一律予以數罪併罰之情節，修正
    前之規定顯然較有利於被告，本諸刑法第二條第一項所揭櫫
    之「從舊從新」原則，本案即應適用修正前刑法第五十六條
    之規定，即被告既係基於概括犯意而反覆實施如本判決事實
    欄所載之前後多次盜用他人電信設備撥接犯行，自應以連續
    犯之一罪論，並加重其刑。即有期徒刑加重者，應依刑法第
    六十七條規定，就其最高度及最低度同加之；拘役加重者，
    應依刑法第六十八條規定，僅加重其最高度；至其罰金刑加
    重部分，則因本法罰金刑查有修正前刑法第三十三條第五款
    規定之適用（參見前述(一)），參照刑法第六十七條、第六十
    八條有關罰金加減方法修正理由：「修正前刑法第三十三條
    第五款現定，罰金為銀元1 元以上，既已經修正為新臺幣1,
    000 元以上，當不致因加減其最低度而產生不滿1 元之零數
    ，是自應與有期徒刑相同，許其最高度及最低度同加減之。
    」暨新舊法比較應就罪刑有關共犯、未遂犯、想像競合犯、
    牽連犯、連續犯、結合犯，以及累犯加重、自首減輕暨其他
    法定加減原因與加減例等一切情形，綜其全部罪刑之結果而
    為比較（最高法院95年度第八次刑事庭會議決議一(四)參照）
    ，自應併適用修正前刑法第六十八條規定，僅加重其最高度
    。
  (三)本院審酌被告犯罪之動機係貪圖便宜，所造成之損害亦非輕
    微，然慮及其犯罪手法尚屬平和，事後並已對被害人甲○○
    為適當賠償（截至本案辯論終結以前，被告已償還甲○○5,
    000 元），此除經被告自陳在卷（參見本院審判筆錄），並
    據證人蔡祐翔於偵查中結證無誤，暨其坦承犯行之犯後態度
    等一切情狀，量處如主文所示之刑，以期相當。
  (四)按易刑處分，即易科罰金之折算標準、易服勞役之折算標準
    及期限，於新法施行後，亦應為新舊法律之比較適用（最高
    法院95年度第八次刑事庭會議決議三(二)參照）。查被告係於
    95年7 月1 日以前，觸犯本起電信法第五十六條第一項之罪
    ，並經本院判處如主文所示之有期徒刑在案；惟其行為後，
    刑法第四十一條規定業於94年1 月7 日經三讀修正，於94年
    2 月2 日經總統公布，並自95年7 月1 日起開始施行。茲依
    修正前刑法第四十一條第一項前段規定：「犯最重本刑為五
    年以下有期徒刑以下之刑之罪，而受六個月以下有期徒刑或
    拘役之宣告，因身體、教育、職業、家庭之關係或其他正當
    事由，執行顯有困難者，得以一元以上三元以下折算一日，
    易科罰金」，暨修正前罰金罰鍰提高標準條例第二條前段規
    定（業因配合刑法修正而經公告刪除）：「依刑法第四十一
    條易科罰金或第四十二條第二項易服勞役者，均就其原定數
    額提高為一百倍折算一日」，被告行為時之易科罰金折算標
    準，本應以銀元300 元折算1 日，經以現行法規所定貨幣單
    位折算新臺幣條例第二條規定之折算比例，換算其單位幣值
    為新臺幣，即應以新臺幣900 元折算1 日。較之95年7 月1
    日修正施行之刑法第四十一條第一項前段規定：「犯最重本
    刑為五年以下有期徒刑以下之刑之罪，而受六個月以下有期
    徒刑或拘役之宣告者，得以新臺幣一千元、二千元或三千元
    折算一日，易科罰金」，修正前之折算標準顯然較有利於被
    告，按諸首開說明，本件自應適用修正前刑法第四十一條第
    一項前段暨修正前罰金罰鍰提高標準條例第二條規定，諭知
    如主文所示之易科罰金折算標準。
  (五)按電信法六十條所指之「電信器材」，係指行為人用以盜接
    或盜用他人電信設備通信之有線、無線或其他電磁方式所使
    用之電信器材而言。查本件被告盜用電信設備通信所使用之
    門號「0000000000」SIM 卡1 枚（被害人甲○○所申辦）及
    序號「000000000000000 」行動電話1 支（被告個人所有）
    ，應屬電信法第二條第二項所規定之電信設備（即電信所用
    之機械、器具、線路及其他相關設備），而非電信器材，從
    而，本院自無從依電信法第六十條之規定為沒收之諭知，併
    此指明。
據上論斷，應依刑事訴訟法第二百七十三條之一第一項、第二百
九十九條第一項前段，電信法第五十六條第一項，刑法第十一條
前段、第二條第一項、修正前刑法第五十六條、修正前刑法第四
十一條第一項前段，修正前罰金罰鍰提高標準條例第二條，現行
法規所定貨幣單位折算新臺幣條例第二條，判決如主文。
本案經檢察官丙○○到庭執行職務。
中    華    民    國    95    年    9     月    13    日
                  刑事第三庭法  官  王慧惠
以上正本證明與原本無異。
對於本件判決如有不服，應於收受送達後10日內，向本院提出上
訴書狀，上訴於臺灣高等法院，並按他造當事人之人數附具繕本
。
中    華    民    國    95    年    9     月    13    日
                            書記官  王一芳
附錄論罪法條
電信法第56條第1項
意圖為自己或第三人不法之利益，以有線、無線或其他電磁方式
，盜接或盜用他人電信設備通信者，處5 年以下有期徒刑，得併
科新台幣150 萬元以下罰金。


司法院資訊處製作；財團法人民間司法改革基金會備份。
